臺灣基隆地方法院基隆簡易庭民事判決
111年度基簡字第464號
原      告  曾金發  

被      告  余宗穎  

上列當事人間損害賠償事件，原告就本院民國110年度重訴字第1
號詐欺等案件提起刑事附帶民事訴訟，經本院刑事庭以110年度
附民字第225號裁定移送而來，本院於111年6月22日辯論終結，
判決如下：
    主      文
被告應給付原告新臺幣參拾柒萬元，及自民國一百一十年五月二
十九日起至清償日止，按週年利率百分之五計算之利息。    
訴訟費用由被告負擔。
本判決得假執行；但被告如以新臺幣參拾柒萬元為原告預供擔保
，得免為假執行。
    事實及理由
一、原告主張：
    被告明知訴外人黃胤庭、許顥瀚、陳威翰等集團成員，籌設
    人頭公司係為詐騙斂財，猶於民國108年4月11日，代訴外人
    黃胤庭等人，委託鄭吉益會計師事務所設立聚億開發有限公
    司（下稱聚億公司；公司登記負責人係「張銘軒」）；後訴
    外人黃胤庭等人果推由不詳成員化名為聚億公司之林先生，
    於108年8月撥打電話對原告訛稱「聚億公司有意收購殯葬商
    品」云云，再推由訴外人周昱生化名為周志偉、訴外人陳奕
    任化名為長虹建設公司之陳代表，陸續面洽並對原告杜撰交
    易細節以及稅金成數，繼而不斷抬高收購價格藉此要求原告
    繳納稅金；而誤信彼等詐騙話術之原告為期調度資金，遂經
    由訴外人周昱生、陳奕任以及被告之輾轉居間，提供自己名
    下不動產設定抵押，向訴外人龍霖借款新臺幣（下同）3,70
    0,000元，並因彼等假稱之服務報酬，於108年10月4日，將
    其中370,000元現金交由陪同訴外人龍霖到場之被告收受，
    嗣再預扣利息以及相關規費，將剩餘之2,990,000元現金交
    由訴外人陳奕任、周昱生2人收受；未料，原告交付現金以
    後，僅獲買賣受訂單、現金收據以及憑證領取切結書，遲遲
    不見殯葬商品之收購進度，迨陳奕任、周昱生失聯避不見面
    ，原告方知上當受騙。又被告固已遭臺灣基隆地方檢察署（
    下稱基隆地檢署）檢察官提起公訴，原告亦獲本院以110年
    度訴字第217號民事判決，命訴外人許顥瀚、陳奕任、周昱
    生連帶給付2,990,000元暨其法定遲延利息；惟原告遭此集
    團詐騙，尚有彼等假稱服務報酬之370,000元財產損失。是
    原告乃本於侵權行為之法律關係，請求被告賠償原告所受財
    產損害，並聲明：被告應給付原告370,000元，及自起訴狀
    繕本送達之翌日起至清償日止，按週年利率5%計算之利息；
    願供擔保，請准宣告假執行。
二、被告答辯：
    被告僅止代辦而未參與詐騙；且被告雖曾收取服務報酬370,
    000元，然就原告稱其遭人詐騙乙情毫無所知。
三、本院判斷：
  ㈠查被告明知訴外人黃胤庭、許顥瀚、陳威翰等集團成員，籌
    設人頭公司係為詐騙斂財，猶於108年4月11日，代為委託鄭
    吉益會計師事務所設立聚億公司，後訴外人黃胤庭等人果推
    由不詳成員化名為聚億公司之林先生，於108年8月撥打電話
    對原告訛稱「聚億公司有意收購殯葬商品」云云，再推由訴
    外人周昱生化名為周志偉、訴外人陳奕任化名為長虹建設公
    司之陳代表，陸續面洽並對原告杜撰交易細節以及稅金成數
    ，繼而不斷抬高收購價格藉此要求原告繳納稅金；而誤信彼
    等詐騙話術之原告為期調度資金，遂經由訴外人周昱生、陳
    奕任以及被告之輾轉居間，提供自己名下不動產設定抵押，
    向訴外人龍霖借款3,700,000元，並因彼等假稱之服務報酬
    ，於108年10月4日，將其中370,000元現金交由陪同訴外人
    龍霖到場之被告收受，嗣再預扣利息以及相關規費，將剩餘
    之2,990,000元現金交由訴外人陳奕任、周昱生2人收受。後
    基隆地檢署檢察官就被告提起公訴，刑事法院亦以110年度
    重訴字第1號刑事判決，論被告犯加重詐欺取財罪，並處相
    應之有期徒刑在案（尚未判決確定）。此悉經本院職權核閱
    上開刑事案卷確認屬實，並有臺灣高等法院被告前案紀錄表
    （本院卷第133頁至第141頁）、本院110年度重訴字第1號刑
    事判決（本院卷第19頁至第120頁）存卷為憑。至被告雖稱
    其並未參與詐騙云云，然被告於108年10月4日，收受原告交
    付現金370,000元等情，乃被告俱未否認之前提事實，觀其
    報酬竟高達「原告借款金額3,700,000元之10%（十分之一）
    」，衡情已與單純之中人（介紹人）行情顯不相當，尤以黃
    胤庭等人用供詐騙斂財之聚億公司，乃被告委託鄭吉益會計
    師事務所申請設立，是可推知，被告與黃胤庭等集團成員彼
    此間，應該具有特別之信任關係，再參以黃胤庭、劉乙麟、
    鄭吉益、曾麗娟、郭凱俐、陳坤徽、龔子睿等人於刑案偵審
    期間之供述（黃胤庭部分，見基隆地檢署109年度偵字第490
    0號偵查卷【下稱4900號偵卷】十第194頁、第197頁；劉乙
    麟部分，見4900號偵卷二，電子卷頁碼第403頁至第404頁；
    鄭吉益部分，見基隆地檢署108年度調偵字第286號卷【下稱
    286調偵卷】四第1頁至第13頁；曾麗娟部分，見286調偵卷
    四第105頁至第109頁、第123頁至第128頁、第207頁至第215
    頁；郭凱俐部分，見286調偵卷四第219頁至第227頁；陳坤
    徽部分，見286調偵卷第210頁、本院110年度重訴字第1號卷
    【下稱刑審卷】二第319頁至第336頁；龔子睿部分，見刑審
    卷二第337頁至第345頁），本件已有客觀根據而可合理推認
    「被告亦係分工訛騙原告之集團分子之一」，兼之被告不能
    提出反證，推翻於其不利之上開事證，則回歸舉證責任分配
    之法理原則，本院自當逕認原告旨揭主張俱屬真實並為可採
    。
  ㈡按因故意或過失，不法侵害他人之權利者，負損害賠償責任
    。數人共同不法侵害他人之權利者，連帶負損害賠償責任。
    不能知其中孰為加害人者，亦同。造意人及幫助人，視為共
    同行為人。民法第184條第1項前段、第185條第1項、第2項
    定有明文。次按連帶債務之債權人，得對於債務人中之一人
    或數人或其全體，同時或先後請求全部或一部之給付。民法
    第273條第1項亦有明定。承前㈠所述，被告乃分工訛騙原告
    之集團份子，原告亦因本件詐騙，方誤將370,000元交付被
    告；是原告主張被告故意不法侵害原告之財產權，使原告受
    有370,000元之財產損失，乃本於侵權行為之法律關係，請
    求被告賠償370,000元，自係於法有據而屬正當。
  ㈢按「給付無確定期限者，債務人於債權人得請求給付時，經
    其催告而未為給付，自受催告時起，負遲延責任。其經債權
    人起訴而送達訴狀，或依督促程序送達支付命令，或為其他
    相類之行為者，與催告有同一之效力。」「遲延之債務，以
    支付金錢為標的者，債權人得請求依法定利率計算之遲延利
    息。」「應付利息之債務，其利率未經約定，亦無法律可據
    者，週年利率為百分之五。」民法第229條第2項、第233條
    第1項前段、第203條定有明文。查原告對被告之侵權行為債
    權，乃「無確定期限」之給付，是原告請求被告自起訴狀繕
    本送達最後之翌日即110年5月29日起，至清償日止，按週年
    利率5%計付遲延利息，同屬適法而無不當。
  ㈣綜上，原告本於侵權行為之法律關係，請求被告給付370,000
    元，及自110年5月29日起至清償日止，按週年利率5%計算之
    利息，為有理由，應予准許。
四、本件事證已臻明確，兩造其餘攻擊、防禦方法及舉證，經本
    院審酌後，認對於判決結果均無影響，爰不一一論述，併此
    指明。
五、本件係刑事附帶民事訴訟，而由本院刑事庭移送民事庭者，
    依法不需徵收裁判費，且至本院言詞辯論終結時，亦未發生
    其他訴訟費用，故無從確定訴訟費用之數額。惟依法仍應依
    民事訴訟法第78條，諭知訴訟費用由敗訴之被告負擔，以備
    將來如有訴訟費用發生時，得以確定其數額，併予敘明。
六、原告勝訴部分，係因訴訟標的金額未逾500,000元，適用簡
    易程序所為被告敗訴之判決，依民事訴訟法第389條第1項第
    3款，應依職權宣告假執行，併職權宣告被告預供相當之擔
    保金額後，得免為假執行。　　
中　　華　　民　　國　　111 　年　　6 　　月　　22　　日
                       基隆簡易庭法  官   王慧惠
以上正本係照原本作成。　　　　　　　　　　　    
對於本件判決如有不服，應於收受送達後20日內向本院提出上訴
書狀，上訴於本院合議庭，並按他造當事人之人數附具繕本。如
委任律師提起上訴者，應一併繳納上訴審裁判費。
中　　華　　民　　國　　111 　年　　6 　　月　　22　　日
                                 書記官   姚安儒